【裁判字號】    89,上訴,677
【裁判日期】    890713
【裁判案由】    搶奪
【裁判全文】
臺灣高等法院高雄分院刑事判決                    八十九年度上訴字第六七七號
    上  訴  人   戊○○
    即  被  告
    選任辯護人   邱明政
    上  訴  人   乙○○
    即  被  告
    選任辯護人   康四評
右上訴人等因搶奪案件，不服臺灣高雄地方法院八十九年度訴字第八號中華民國八
十九年四月七日第一審判決（起訴案號：臺灣高雄地方法院檢察署八十八年度偵字第
二三０九０號、第二五六九一號），提起上訴，本院判決如左：
      主  文
原判決關於戊○○部份撤銷。
戊○○共同連續意圖為自己不法之所有，而搶奪他人之動產，處有期徒刑貳年陸月。
其他上訴駁回。
     事  實
一、戊○○、乙○○意圖為自己不法之所有，基於共同行搶之犯意聯絡，戊○○並基
    於概括犯意，於：（一）民國八十八年八月二十七日凌晨一時四十分許，由乙○○騎乘戊○○所有車牌號碼ＸＫＢ－四０二號重型機車附載戊○○，在高雄市○○區○○街與民享街口，乘曾秀婷不及抗拒之際，自後方搶奪曾秀婷所有置於機
    車角踏板之皮包一個（內有新台幣（下同）七百元、塑膠紙鈔五十元一張、呼叫
    器一個、中國信託商業銀行金融卡一張、紀念幣一套），得手後逃逸。（二）戊○○於八十八年八月三十一日下午五時四十分許，與不詳姓名之成年男子以騎機
    車行搶之方式，在高雄市○○區○○路與林森路口，乘丙○○不及抗拒之際，搶
    奪丙○○所有之行動電話一支，得手後逃逸。嗣於八十八年九月十四日下午六時
    許，在高雄縣大寮鄉○○○路一０五巷十四弄十五號，為警查獲戊○○，並循線
    查獲乙○○。
二、案經高雄市政府警察局鹽埕分局、新興分局移送臺灣高雄地方法院檢察署檢察官
    偵查起訴。
    理  由
一、上訴人即被告乙○○並未於本院審判期日到庭，惟其於本院調查時矢口否認有前
    揭犯罪事實（一）之搶奪犯行，辯稱：當時我騎機車附載戊○○經高雄市○○區
    ○○街與民享街口時，戊○○突然跳下機車搶奪曾秀婷之皮包，我事先並不知情
    ，並無與戊○○有犯意聯絡或行為分擔云云，惟查被告乙○○、戊○○於警訊及
   原審審理時，對前開搶奪曾秀婷置於機車車角踏板之皮包一個之事實，已自白不
    諱，二人所供情節互符，並與被害人曾秀婷所指訴情節相符，復有贓物認領保管
    收據一紙在卷可證，而被告乙○○以機車附載戊○○行搶後，二人又共乘機車逃
    逸，為被告乙○○所不否認，顯見其與被告戊○○有犯意聯絡與行為分擔甚明，
    被告乙○○事後空言否認犯行，所為前述辯解，自係卸責之詞，不足採信，被告
    戊○○、乙○○此部分搶奪之犯行，應堪認定。又訊據上訴人即被告戊○○矢口
    否認有右揭犯罪事實（二）之犯行，惟查右揭犯罪事實（二）之搶奪犯行，業據
    被害人丙○○迭於警訊及原審偵、審中指訴綦詳，且當場指證被告戊○○搶奪其
    手機後，還對其比手勢示威：來呀！來呀！等詞，所以可確定係戊○○搶奪手機
    之人等語（見新興分局警訊卷第六頁、二五六九一號偵查卷第九頁、原審卷第三
    十六頁），被害人丙○○遭搶時係八月份之下午五時四十分許，天色清朗，應無
    誤認之虞，是被告戊○○此部分搶奪之犯行，亦堪認定。
二、核被告二人所為，均係犯刑法第三百二十五條第一項之搶奪罪。被告二人就犯罪
    事實（一）之犯行，具有犯意聯絡及行為分擔，均為共同正犯。被告戊○○就犯
    罪事實（二）之犯行，與不詳姓名之成年男子具有犯意聯絡及行為分擔，亦為共
    同正犯。被告戊○○先後二次搶奪犯行，時間緊接，所犯罪名相同，顯係出於概
    括之犯意為之，為連續犯，應依刑法第五十六條之規定以一罪論。
三、原審就被告戊○○部份，予以論罪科刑，固非無見，惟查被告戊○○於八十八年
    八月三十一日，係與不詳姓名之成年男子以騎機車行搶之方式，在高雄市○○區
    ○○路與林森路口，乘丙○○不及抗拒之際，搶奪丙○○所有之行動電話一支，
    得手後逃逸，此部份業經被害人丙○○指訴明確，原審就此部份未依刑法第二十
    八條論以被告戊○○及不詳姓名之成年男子為共同正犯，尚有未合。被告戊○○
    上訴意旨，否認部份犯行，雖無理由，惟原判決既有上開可議之處，仍應由本院
    將原判決關於被告戊○○部份予以撤銷改判；審酌被告戊○○猶年富力強，竟不
    思勤勉向上，反以行搶之方式搶奪財物花用，犯罪情狀無可寬憫，犯罪手段惡質
    性重大，對社會安寧秩序所生危害甚鉅，及其所得財物數量、犯罪後坦承部份犯
    行等一切情狀，量處有期徒刑二年六月。
四、至原審就被告乙○○部份，因而適用刑法第二十八條、第三百二十五條第一項之
    規定，並審酌被告乙○○甫滿二十歲，猶年富力強，竟不思勤勉向上，反以行搶
    之方式搶奪財物花用，對社會安寧秩序所生危害甚鉅，及其所得財物數量等一切
    情狀，爰量處有期徒刑一年十月，其認事用法，均無不合，量刑亦屬適當，被告
    乙○○上訴意旨，否認犯罪，指摘原判決不當，並無理由，應予駁回。
五、甲訴意旨另以：被告戊○○、乙○○共同基於意圖為自己不法之所有之概括犯意
    ，尚於：（一）八十八年九月三日下午五時二十分許，在高雄市新興區○○○路
    六十三號前。（二）八十八年九月十三日凌晨六時四十五分許，在高雄市○○區
    ○○路與文武街口。（三）八十八年九月二十日凌晨二時四十分許，在高雄市○○區○○路與民生路口。利用渠所有ＸＫＢ－四０二號重型機車為工具，趁己○○、庚○○、丁○○等人不注意之際，搶奪己○○等人之財物，得手後，即共乘
    上開機車逃離現場。另被告乙○○於八十八年八月三十一日，以騎機車行搶之方
    式，在高雄市○○區○○路與林森路口，乘丙○○不及抗拒之際，搶奪丙○○所
    有之行動電話一支，得手後逃逸，因認被告二人尚涉有此部分之搶奪犯行。經查
    ，被告二人始終否認有此部分搶奪之犯行，又證人庚○○、丁○○於原審調查程
    序中均證稱：無法確切指認行搶之對象是否為被告等語。另證人己○○經原審多
    次傳喚拘提到庭作證，均未到庭，此有送達證書、拘票等在卷可查。再者，證人
    丙○○於原審調查程序中證稱：只可以確定戊○○坐於機車後座向其行搶，至於
    騎機車之人，看不清楚等語，是被告二人否認有前述（一）、（二）、（三）之
    搶奪犯行，被告乙○○否認有搶奪丙○○之犯行，尚堪採信。此外，復查無其他
    積極證據足資證明被告二人有此部份搶奪之犯行。被告二人此部份之罪嫌，應屬
    不能證明，惟因甲訴人認此部份與前揭科刑部份有裁判上一罪關係，爰不另為無
    罪之諭知，附此敘明。
六、被告乙○○經合法傳喚，無正當理由不到庭，爰不待其陳述，逕行判決。
據上論結，應依刑事訴訟法第三百六十八條、第三百六十九條第一項前段、第三百六
十四條、第三百七十一條、第二百九十九條第一項前段、刑法第二十八條、第五十六
條、第三百二十五條第一項，判決如主文。
本案經檢察官林炳雄到庭執行職務
中    華    民    國     八十九     年       七       月      十三      日
                              臺灣高等法院高雄分院刑事第七庭
                                  審判長法官  王光照
                                        法官  黃仁松
                                        法官  黃憲文
右正本證明與原本無異。
如不服本判決，應於判決送達後十日內向本院提出上訴狀，其未述理由者並應於提
出上訴狀後十日內向本院補提理由書（應附繕本)。
                                      書記官  黃全忠
中    華    民    國     八十九     年       七       月       十七     日
附錄：本判決論罪科刑法條：
第三百二十五條第一項
意圖為自己或第三人不法之所有，而搶奪他人之動產者，處六月以上五年以下有期徒
刑。
                                                                        Ｋ


司法院資訊處製作；財團法人民間司法改革基金會備份。
